【裁判字號】    97,金上更(一),4
【裁判日期】    971224
【裁判案由】    損害賠償
【裁判全文】
臺灣高等法院臺中分院民事判決       97年度金上更(一)字第4號
上  訴  人  金豐證券股份有限公司
法定代理人  甲○○
訴訟代理人  李明海律師
複代理人    丁○○
            丙○○
被上訴人    戊○○
訴訟代理人  乙○○
上列當事人間損害賠償事件，上訴人對於中華民國96年5月16日
臺灣臺中地方法院95年度訴字第468號第一審判決提起上訴，經
最高法院第一次發回更審，本院於民國97年12月10日辯論終結，
玆判決如下：
    主  文
原判決關於命上訴人給付被上訴人新台幣四十九萬四千一百十三
元本息及該部分假執行之宣告，並訴訟費用之裁判（確定部分除
外），均廢棄。
上列廢棄部分，被上訴人在第一審之訴及假執行之聲請，均駁回
。
第一、二審及發回前第三審訴訟費用（確定部分除外），均由被
上訴人負擔。
    事實及理由
一、被上訴人主張：被上訴人在上訴人處開戶買賣股票，並在復
    華商業銀行股份有限公司（下稱復華銀行）開設活期存款帳
    戶，作為股票交易收支之用，詎任職上訴人之營業員即原審
    共同被告林燕雪於民國（下同）93年2月至4月間，盜賣被上
    訴人所有如附表所示股票（下稱系爭股票），致被上訴人喪
    失該等股票所有權，因而受有49萬4113元之損害等情。爰依
    民法第一百八十八條第一項規定，求為命上訴人給付被上訴
    人49萬4113元，及加付法定遲延利息之判決（被上訴人超過
    上開範圍之請求，業受敗訴判決確定）。
二、上訴人則以：林燕雪盜賣股票情事，乃屬其個人犯罪行為，
    與其為上訴人營業員之職務內容或執行職務無關，上訴人無
    須負責。又林燕雪盜賣被上訴人所有股票，然得款全數匯入
    被上訴人之交割帳戶，並由被上訴人以語音轉帳方式提領，
    被上訴人並未受有損害等語，資為抗辯。
三、被上訴人主張上訴人之營業員林燕雪，未得被上訴人授權即
    虛偽登載其職務上製作之股票賣出委託書，持以行使掛單賣
    出被上訴人所有系爭股票等事實，迭據林燕雪於上開刑事案
    件警訊、偵查及刑事庭審理時供承明確，復經本院調取之上
    開刑事案卷核閱屬實，並有被上訴人提出之存款存摺、融資
    融券契約書、帳戶交易證明、委託書等件可證，堪信為真實
    。上訴人抗辯被上訴人未證明林燕雪盜賣系爭股票等語，不
    足採取。
四、上訴人之營業員林燕雪盜賣被上訴人所有系爭股票，已如前
    述。惟上訴人抗辯林燕雪盜賣被上訴人之股票，交割款均入
    被上訴人之帳戶，並由被上訴人以語音轉帳方式提領，被上
    訴人並未受有損害等語。查，被上訴人陳稱：其以寶華商業
    銀行股份有限公司（下稱寶華銀行）帳戶作為與林燕雪資金
    往來之存取帳戶，以復華銀行帳戶做為股票投資之收支帳戶
    等語（見原審附民卷3、4頁），其並陳稱，未將銀行存摺及
    印章交付林燕雪使用，其銀行存摺及集保證券存摺及印章均
    由被上訴人自行持有保管等詞（見原審訴字卷(二)114頁、本
    審卷95頁），而被上訴人復華銀行帳戶，於93年2月4日，以
    語音轉帳轉出40萬3017元；93年2年27日以語音轉帳轉出17
    萬7017元；93年3月2日以語音轉帳轉出22萬7017元；93年3
    月18日以語音轉帳轉出34萬3017元，計115萬068元，有該帳
    戶存摺影本在卷可稽（見本審卷53至56頁），被上訴人自陳
    均係其自行轉帳取得（見本審卷74、95頁），是被上訴人自
    上開帳戶領取115萬068元，已多於遭林燕雪所盜賣系爭股票
    之金額80萬3877元，被上訴人並未受有實際損害，則以侵權
    行為損害賠償之請求權，以受有實際損害為成立要件，若無
    損害即無賠償之可言，被上訴人並無損害，上訴人自不負賠
    償之責。
五、被上訴人雖主張林燕雪先後於93年1月29日、2月18日及3月
    12日向上訴人商借40萬元、40萬元及34萬元，還款時佯稱不
    克依慣例將資金轉入被上訴人在寶華銀行帳戶，就近將欠款
    存入被上訴人在復華銀行之帳戶，其自上開復華銀行帳戶轉
    出之款項，係林燕雪清償積欠被上訴人之借款，被上訴人仍
    受有損害等語。被上訴人於本審另主張林燕雪於93年4月16
    日再向其借款40萬元等詞。惟查：
  (一)被上訴人於93年9月20日向台灣台中地方法院檢察署對林燕
    雪提出告訴，即稱：其與林燕雪為朋友關係，其為銀行行員
    ，以寶華銀行帳戶作為與林燕雪資金往來之存取帳戶，以復
    華銀行帳戶做為股票投資之收支帳戶等語，有刑事告訴狀附
    於該署93年度發查字第3515號偵查卷可憑。被上訴人於提起
    本件附帶民事訴訟時，仍為相同之陳述。足認被上訴人為區
    別資金往來帳戶，以寶華銀行帳戶作為與林燕雪資金往來之
    存取帳戶，以復華銀行帳戶做為股票投資之收支帳戶。
  (二)被上訴人主張林燕雪向其借款，由被上訴人分別匯入陳美玉
    及林瑞晉（按被上訴人稱林瑞晉為林燕雪之男友）之帳戶，
    有被上訴人提出其與林燕雪間資金借貸一覽表在卷可稽（見
    本審卷78頁），其中林瑞晉亦於92年10月31日、11月5日，
    自中國信託商業銀行匯款至被上訴人寶華銀行（原為泛亞銀
    行）帳戶款項各為41萬1500元、40萬1000元，有匯款單在卷
    可憑（見本審卷63頁），亦即林燕雪於92年10月31日、11月
    5日分別給付被上訴人41萬1500元、40萬1000元。可知林燕
    雪原係委由林瑞晉將其償還被上訴人之借款，匯入被上訴人
    寶華銀行帳戶內，使帳目明確，實施並無困難。
  (三)依被上訴人在復華銀行之帳戶資料記載，91年11月14日存入
    30萬元，同日買入世平股票支出16萬6737元；91年12月26日
    提款13萬4018元；92年2月27日存入13萬5000元，同日買入
    偉詮電股票支出13萬4290元；92年3月11日賣出偉詮電存入
    14萬0875元，同月25日買入台達化股票支出10萬0142元；92
    年4月22日賣出世平股票存入16萬6760元，同月29日買入偉
    詮電股票支出13萬2688元；92年6月12日賣出偉銓電股票存
    入14萬1870元，同月13日賣出台達化股票存入10萬1301元，
    同年7月11日買入世平股票支出31萬5448元；於92年8月11日
    存入11萬6000元，同日買入偉詮電股票支出12萬0171元；92
    年12月19日賣出偉詮電股票存入12萬5743元，同月22日語音
    轉帳轉出12萬6218元；92年12月29日存入19萬5000元，同日
    買入友達股票支出19萬4276元；93年1月6日賣出友達股票存
    入20萬1107元，同日語音轉帳轉出20萬2017元，有該帳戶存
    摺影本在卷可證（見本審卷54、55頁），被上訴人自91年11
    月14日至93年1月6日，其買入股票前，即將款項存入，於出
    賣股票後，即將款項轉出，以被上訴人未將銀行存摺及印章
    交付林燕雪使用，並自行持有銀行存摺、集保證券存摺及印
    章等情，足認被上訴人於93年2月4日之前，均委託林燕雪買
    賣股票，且掌握並瞭解其在復華銀行之存放款情形甚明。
  (四)被上訴人在復華銀行之帳戶自93年2月4日以後，即林燕雪盜
    賣股票期間，該帳戶自同年2月26日至3月2日買入皇翔股票
    支出26萬2361元，賣出皇翔股票存入28萬6116元（見本審卷
    55、56頁），被上訴人陳稱未買賣皇翔股票（見本審卷105
    頁）。而被上訴人提出刑事告訴狀時，提出帳戶資金收支一
    覽表，其上記載被上訴人分別於93年2月4日、2年27日、3月
    2日、3月18日自其在復華銀行帳戶，各轉出40萬3017元、17
    萬7017元、22萬7017元、34萬3017元，另於93年4月29日自
    復華銀行帳戶轉出40萬6017元（帳戶見原審附民卷68頁），
    被上訴人領取復華銀行帳戶內之存款計155萬6000元（即前
    述以語音轉帳轉出115萬068元外，加計93年4月29日轉出40
    萬6017元），林燕雪亦在該被上訴人復華銀行帳戶存入82萬
    5340元（其中林燕雪於93年3月2日以現金存入2萬0794元；
    93年3月18日以轉帳方式存入30萬2584元、93年4月28日以現
    金存入40萬1643元、93年7月16日以現金存入9萬8139元），
    有刑事告訴狀附於上開93年度發查字第3515號偵查卷可憑。
    被上訴人在復華銀行之帳戶自93年2月4日以後，其買賣股票
    ，及存放款亦有多筆，被上訴人不可能完全置之不理。而林
    燕雪未持有被上訴人復華銀行之存摺，自難瞭解被上訴人在
    復華銀行帳戶內之存放款情形，依被上訴人所述，林燕雪多
    次以現金存入，林燕雪未持有被上訴人復華銀行之存摺，林
    燕雪如何能多次以現金存入被上訴人在復華銀行之帳戶，亦
    令人懷疑。再者，林燕雪以現金存入被上訴人在復華銀行帳
    戶，又自行買賣皇翔股票支出及存入款項達26萬2361元及28
    萬6116元，帳目並不單純，林燕雪未持有被上訴人之存摺，
    何以願以無從辨認是否為其本人存入被上訴人在復華銀行帳
    戶內之現金，以償還借款，實難以令人置信。林燕雪以上述
    委託林瑞晉匯入被上訴人寶華銀行帳戶內，償還借款，實施
    並無困難。林燕雪自無以其應償還之借款，與被上訴人出賣
    股票之款項混淆，致帳目不清，易生糾紛之理。又自被上訴
    人於93年2月4日以語音轉帳方式轉出，至被上訴人所稱93年
    6月始知悉其股票遭盜賣，期間長達四月，而在該四個月期
    間，被上訴人復華銀行帳戶之支出及存入變動多次，被上訴
    人竟未以補登存摺資料之簡單方式查詢其帳戶存款進出情形
    ，僅以林燕雪告知有存款存入，以供清償借款，即相信林燕
    雪係以該帳戶償還借款，而長達四個月未以補登存摺資料方
    式查證，顯與常情有違，不足採取。
  (五)被上訴人在原審及刑事告訴時均主張林燕雪先後於93年1月
    29日、2月18日及3月12日向上訴人商借40萬元、40萬元及34
    萬元等語，有刑事告訴狀及附帶民事訴訟狀在卷可憑（見原
    審附民卷4頁），被上訴人於台灣台中地方法院檢察署94年
    度偵字第467、2033號偵查中供稱，林燕雪償還借款，均匯
    至其寶華銀行帳內，僅有三次係匯至其復華銀行帳戶內等語
    （見該偵查卷119頁），惟林燕雪在該被上訴人復華帳戶存
    入82萬5340元（其中林燕雪於93年3月2日以現金存入2萬079
    4元；93年3月18日以轉帳方式存入30萬2584元、93年4月28
    日以現金存入40萬1643元、93年7月16日以現金存入9萬8139
    元），已如上述，又被上訴人分別於93年2月4日、2年27日
    、3月2日、3月18日自其在復華銀行帳戶，各轉出40萬3017
    元、17萬7017元、22萬7017元、34萬3017元，另於93年4月
    29日自復華銀行帳戶轉出40萬6017元（帳戶見原審附民卷68
    頁），與被上訴人所稱林燕雪償還向其商借40萬元、40萬元
    、34萬元之金額，並不相符。雖被上訴人陳稱：林燕雪向被
    上訴人借款，約定二、三日償還，有時有給付利息，有時未
    給付利息等語（見本審卷105頁）。惟上開償還日期，均非
    二至三日，若如被上訴人所稱加計利息計算償還金額，93年
    1月29日40萬元借款，於同年2月4日償還金額為40萬3017元
    （前後6日）；同年2月18日40萬元借款，於同年2月27日、3
    月2日償還金額為40萬4034元（前後14日）；同年3月12日34
    萬元借款，於同年3月18日償還金額為34萬3017元（前後7日
    ），其所稱給付利息，其利率高低不同，償還3000元至4000
    元之利息，與民間借款利息之約定，亦不相當。足認被上訴
    人以語音轉帳方式轉出之款項，顯非林燕雪償還被上訴人借
    款。且如上所述，被上訴人所稱林燕雪於93年3月18日以轉
    帳方式存入30萬2584元，被上訴人即於同日以語音轉帳轉出
    34萬3017元，該轉出之34萬3017元，顯非林燕雪盜賣股票所
    得款項至明，是林燕雪盜賣被上訴人股票之款項，林燕雪並
    無用以償還被上訴人借款之用，亦即被上訴人自復華銀行帳
    戶轉出之存款，並非林燕雪償還被上訴人之借款。
  (五)由上所述，被上訴人自上開復華銀行帳戶轉出之款項，並非
    林燕雪償還被上訴人借款，應係被上訴人為林燕雪積欠其借
    款能獲得完全清償，而佯稱林燕雪將盜賣股票之股款，由其
    領取，作為償還借款之用。再由被上訴人向林燕雪之僱用人
    即上訴人請求賠償盜賣股票之款項。是被上訴人主張該轉出
    之款項，係林燕雪清償積欠被上訴人之借款，被上訴人仍受
    有損害等語，不足採取。
六、綜上所述，被上訴人將林燕雪盜賣其股票之款項，均已受領
    ，而無損害，則被上訴人依民法第一百八十八條第一項規定
    ，請求上訴人給付49萬4113元本息，即無理由，應予駁回。
    其假執行之聲請，已失所依附，應併予駁回。原審為被上訴
    人勝訴之判決，尚有未洽。上訴論旨，指摘原判決該部分不
    當，求予廢棄，為有理由。應由本院廢棄改判如主文第二項
    所示。本件事證已臻明確，兩造其餘攻擊防禦方法及舉證，
    核與本件判決結果不生影響，無庸逐一論列，併此敘明。
據上論結：本件上訴為有理由，依民事訴訟法第四百五十條、第
七十八條，判決如主文。
中    華    民    國    97    年    12    月    24    日
                  民事第一庭    審判長法  官  吳火川
                                      法  官  陳繼先
                                      法  官  饒鴻鵬
以上正本係照原本作成。
不得上訴。
                                      書記官  林明冬
中    華    民    國    97    年    12    月    25    日
                                                      Ａ
┌──────────────────────────────┐
│附表（被上訴人：戊○○）單位：新台幣                        │
├────────┬────┬────┬─────┬─────┤
│股票名稱及代號  │賣出日期│  股數  │ 成交單價 │交割股款  │
├────────┼────┼────┼─────┼─────┤
│元大證  6004    │93/2/2  │  3000  │  26.4元  │  78851元 │
├────────┼────┼────┼─────┼─────┤
│寶華銀  5810    │93/2/24 │ 47000  │  4.61元  │ 215712元 │
├────────┼────┼────┼─────┼─────┤
│寶華銀  5810    │同上    │ 37000  │  4.60元  │ 169448元 │
├────────┼────┼────┼─────┼─────┤
│寶華銀  5810    │93/4/23 │   898  │  4.89元  │   4357元 │
├────────┼────┼────┼─────┼─────┤
│世平    2416    │93/2/2  │ 10000  │  33.7元  │ 335509元 │
├────────┼────┼────┼─────┼─────┤
│                │        │        │ 合   計  │ 803877元 │
└────────┴────┴────┴─────┴─────┘


司法院資訊處製作；財團法人民間司法改革基金會備份。
